【裁判字號】    98,上訴,2314
【裁判日期】    980612
【裁判案由】    瀆職
【裁判全文】
臺灣高等法院刑事判決                98年度上訴字第2314號
上  訴  人
即  自訴人  乙○○
被      告  丁○○  臺灣桃園地方法院檢察署檢察官
            甲○○  臺灣桃園地方法院檢察署檢察官
            丙○○  法務部調查局桃園縣調查站調查員
上列上訴人因自訴被告等瀆職案件，不服臺灣桃園地方法院98年
度審自字第8號，中華民國98年4月30日第一審判決，提起上訴，
本院判決如下：
    主  文
上訴駁回。
    理  由
一、按自訴之提起，應委任律師行之；自訴人未委任代理人，法
    院應定期間以裁定命其委任代理人，逾期仍不委任者，應諭
    知不受理之判決，刑事訴訟法第319條第2項、第329條第2項
    分別定有明文。又不受理之判決，得不經言詞辯論為之，且
    為自訴程序所準用，此觀諸刑事訴訟法第343條、第307條規
    定自明。另對於原審諭知不受理之判決上訴，第二審法院認
    其為無理由而駁回上訴，得不經言詞辯論為之，刑事訴訟法
    第372條亦有規定。
二、經查：
  (一)本件上訴人即自訴人乙○○未委任律師為代理人而向原審提
    起自訴，經原審於民國（下同）98年4月10日裁定命自訴人
    於送達後7日內補正，該裁定於同年4月16日送達予自訴人，
    並由自訴人本人親自簽收，有原審98年度審自字第8號裁定
    、送達證書在卷可稽（見原審卷第11頁、第12頁）。惟自訴
    人於裁定送達後7日內仍未補正，是其自訴顯不合法定程式
    ，原審不經言詞辯論而諭知自訴不受理之判決，核無違誤。
  (二)自訴人上訴意旨略以：刑事訴訟法第319條、第329條並未規
    定非要請律師之規定，自無不委請律師即不能提起自訴之規
    定云云。然查刑事訴訟法第319條第2項及同法第329條第2項
    採強制委任律師為代理人自訴制度之規定，稽其立法意旨在
    於保護被害人權益，因刑事訴訟法第161條、第163條等條文
    修正施行後，刑事訴訟改以「改良式當事人進行主義」為原
    則，而在強調自訴人舉證責任之同時，若任由無相當法律知
    識之被害人自行提起自訴，無法為適當之陳述，極易敗訴，
    是立於平等及保障人權之出發點，自訴採強制律師代理制度
    ，自有其意義；且刑事訴訟法既改採自訴強制律師代理制度
    ，如自訴人未委任代理人，其程式即有未合，法院應先定期
    命其補正。如逾期仍不委任代理人，足見自訴人濫行自訴或
    不重視其訴訟，法院自應諭知不受理之判決。而所諭知之不
    受理判決因非實體判決，自訴人仍可依法為告訴或自訴，不
    生失權之效果，對其訴訟權尚無影響。是此自訴新制並未不
    當限制與剝奪人民之訴訟權利，亦無何不公平或偏頗可言。
    是自訴人上訴以法律未規定非要請律師乙節，容有誤會。揆
    諸上開規定及說明，於原審既未委任律師而提起自訴，經原
    審命補正而未補正後，原審為不受理之判決並無違誤，上訴
    人仍執前詞提起上訴，指摘原判決不當，為無理由，應予駁
    回，並依法不經言詞辯論為之。
據上論斷，應依刑事訴訟法第368條、第372條，判決如主文。
中    華    民    國    98    年    6     月    12    日
                  刑事第六庭審判長法  官  林堭儀
                                  法  官  郭豫珍
                                  法  官  張明松
以上正本證明與原本無異。
如不服本判決，應於收受送達後10日內向本院提出上訴書狀，其
未敘述上訴之理由者並得於提起上訴後10日內向本院補提理由書
（均須按他造當事人之人數附繕本）「切勿逕送上級法院」。
                                  書記官  游玉玲
中    華    民    國    98    年    6     月    15    日


司法院資訊處製作；財團法人民間司法改革基金會備份。
